【裁判字號】    99,抗,203
【裁判日期】    990628
【裁判案由】    聲明異議
【裁判全文】
臺灣高等法院臺中分院民事裁定           99年度抗字第203號
抗  告  人  丁○○
代  理  人  丙○○
相  對  人  甲○○
代  理  人  乙○○
上列抗告人與相對人間因拆屋還地強制執行事件（臺灣彰化地方
法院98年度司執字第3352號），聲請確定執行費用額（臺灣彰化
地方法院執聲字第1號）聲明異議事件（台灣彰化地方法院99年
度事聲字第16號），對於中華民國99年3月30日臺灣彰化地方法
院99年度事聲字第16號裁定，提起抗告，本院裁定如下：
    主    文
抗告駁回。
抗告程序費用新台幣壹仟元由抗告人負擔。
    理    由
一、原審法院裁定以：
  (一)、原審98年度司執字第3352號拆屋還地強制執行事件（執行
      債權人即抗告人丁○○、執行債務人即相對人甲○○）以
      原審96年度訴字第908號判決、本院97年度上字第165號判
      決、最高法院97年度台上字第2636號裁定之民事確定判決
      為執行名義，所拆除部分除執行名義原審96年度訴字第90
      8號民事確定判決所附土地複丈成果圖所載範圍之建物之
      外，尚包括原審96年度訴字第908號民事確定判決所附土
      地複丈成果園中編號A部分、面積20平方公尺及編號G部分
      、面積3平方公尺之殘存建物，而該殘存建物既非本件執
      行名義所載範圍，故拆除所須之費用，即非強制執行之必
      要費用，自非相對人所應負擔。惟抗告人所提出關於拆除
      及怪手工資費用額之證明單據，僅記載拆除工資新台幣（
      下同）88,000元及怪手工資60,000元，並未載明拆除之標
      的物，尚無從區分上開費用究係為拆除本件執行名義範圍
      內建物之必要費用？抑或另包含拆除執行名義範圍外建物
      之費用？抗告人就此亦未提出說明，是若未加以查明即遽
      令相對人分擔上開費用，依前開說明，自有不當。
  (二)、又原裁定即原審司法事務官99年1月26日99年度司執聲字
      第1號裁定以相對人應執行拆除面積128平方公尺占全部實
      際拆除面積之比例為百分之50，而計算相對人應負擔之執
      行費用額，惟本件全部實際拆除面積係包括執行名義範圍
      之建物面積及非執行名義所及之上開殘存建物面積（約23
      平方公尺），原裁定將非執行名義範圍部分之面積併列為
      各債務人應分擔執行費用比例之計算基礎，亦難認允當。
  (三)、綜上所述，原裁定既有上開可議之處，相對人於原審異議
      意旨指摘原裁定不當，非無理由，爰將原裁定廢棄，由原
      審司法事務官另為適法之處分等語。
二、抗告意旨略以：本件建物拆除，依據原審96年度訴字第908
    號民事確定判決附圖，相對人未受判決拆除之建物，但實際
    應於本件執行時一併拆除，有如該判決書附圖中記明：編號
    B-6、面積：1.00平方公尺，編號L、面積：1.00平方公尺，
    合計未受判決拆除而一併拆除之建物面積：2.00平方公尺。
    又本件強制執行拆除之建物，於本執行名義範圍內建物之面
    積為231.00平方公尺，於本執行名義範圍外，但實際於本件
    執行時一併拆除之建物為25.00平方公尺，本件執行時，合
    計拆除總面積為256.00平方公尺，而相對人合計判決應受拆
    除之建物面積為128.00平方公尺，占本件執行時拆除總面積
    之50％，原審99年度司執聲字第1號民事裁定，裁定相對人
    應負擔抗告人所提執行費用190,846元之50％，應屬正確，
    並無不當之處，請求廢棄原裁定，回復原審99年度司執聲字
    第1號民事裁定等語。
三、按強制執行之費用，以必要部分為限，由債務人負擔。債權
    人因強制執行而支出之費用，得求償於債務人者，得準用民
    事訴訟法第91條之規定，向執行法院聲請確定其數額，強制
    執行法第28條第1項、第29條第1項定有明文。又法院未於訴
    訟費用之裁判確定其費用額者，第一審受訴法院於該裁判有
    執行力後，應依聲請以裁定確定之；確定之訴訟費用額，應
    於裁定送達之翌日起，加給按法定利率計算之利息，民事訴
    訟法第91條第1、3項分別定有明文。次按債務人負擔之強制
    執行費用，應以因強制執行所必要支出之費用為限，倘所支
    出之費用與執行程序並無關連者，自不得責令債務人負擔（
    最高法院85年度台抗字第76號裁判意旨參照）。
四、經查：
  (一)、抗告人向原審聲請拆屋還地強制執行，經原審98年度司執
      字第3352號執行事件受理後，會同地政人員定期於98年3
      月9日現場履勘，確定執行拆除範圍，以作為拆除工程之
      準備。嗣再定期於98年6月1日會同地政人員到場指界噴漆
      ，抗告人同意於98年9月1日前給相對人自行搬遷，相對人
      對此無意見。惟相對人並未如期搬遷，故原審依相對人之
      聲請，定98年10月21日會同地政人員至現場執行拆除，並
      命抗告人應於當日準備山貓、挖土機、救護車、搬家工人
      、卡車、中大型紙箱、麻繩等包裝器材及準備貯存債務人
      物品之場所，然當日執行拆除時因相對人請求門牌號碼彰
      化縣秀水鄉○○街5號之建物前段部分保留至98年10月22
      日，翌日即98年10月23日再交由抗告人拆除，鋁門窗及鐵
      門由相對人拆除，屋內物品亦由相對人自行拆遷，是當日
      僅拆除其餘部分。另抗告人並提出與另執行債務人梁伯源
      及林忠義等14人達成協議之協議書，表示渠等同意超出執
      行名義範園外如原審96年度訴字第908號民事確定判決所
      附土地複丈成果園中編號Ａ部分、面積20平方公尺及編號
      Ｇ部分、面積3平方公尺之殘存建物一併拆除。98年10月
      23日原審再次會同地政人員到場執行拆除相對人先前請求
      保留部分，並於當日執行完畢，此有歷次執行筆錄及抗告
      人與債務人梁伯源及林忠義等14人簽訂之協議書附於原審
      98年度司執字第3352號執行卷宗可參。
  (二)、參稽上情，原審98年度司執字第3352號拆屋還地強制執行
      事件，拆除部分除執行名義所載範圍之建物外，尚包括原
      審96年度訴字第908號民事確定判決所附土地複丈成果園
      中編號Ａ部分、面積20平方公尺及編號Ｇ部分、面積3平
      方公尺之殘存建物，而該殘存建物既非本件執行名義所載
      範圍，故拆除所須之費用，即非強制執行之必要費用，自
      非相對人所應負擔。況抗告人所提出關於拆除及怪手工資
      費用額之證明單據，僅記載拆除工資88,000元及怪手工資
      60,000元，然並未究明前開工資包含多少工作人員？其工
      資為若干？拆除之標的物為何？俾本院審核，亦無從區分
      上開費用究係為拆除本件執行名義範圍內建物之必須支出
      之費用？抑或另包含拆除執行名義範圍外建物之費用？稽
      諸原審99年度司執聲字第1號民事裁定以相對人應執行拆
      除面積128平方公尺占全部實際拆除面積之比例為百分之
      50，而計算相對人應負擔之執行費用額，惟本件全部實際
      拆除面積係包括執行名義範圍之建物面積及非執行名義所
      及之上開殘存建物面積（約23平方公尺），原審99年度司
      執聲字第1號民事裁定計算相對人應負擔之執行費，是否
      已扣除非執行名義範圍建物拆除費，未見說明，均有一併
      明之必要。再者，相對人於本院陳稱：本件執行時，抗
      告人有說要減免對相對人收取本件執行費用云云，惟為抗
      告人所否認。本院依職權調取本件執行卷亦無相對人所稱
      要減免對相對人收取本件執行費用之記載，是相對人之上
      述辯解自無可採，亦一併明。
  (三)、綜上所述，原審司法事務官99年度司執聲字第1號民事裁
      定逕命相對人負擔本件執行費用30,846元、彰化縣地政事
      務所複丈費用12,000元、拆除工資88,000元及怪手工資6
      0,000元，合計為190,846元之百分之50，即95,423元，尚
      有可議。經相對人聲明異議後，原審裁定廢棄原審司法事
      務官99年度司執聲字第1號民事裁定，命原審司法事務官
      另為適法之處分，核無不合。抗告意旨仍執前詞指摘原裁
      定不當，聲明求為廢棄，非有理由，應予駁回。
五、據上論結，本件抗告為無理由，依強制執行法第30條之1、
    民事訴訟法第495條之1第1項、第449條第1項、第95條、第
    78條，裁定如主文。
中    華    民    國    99    年    6     月    28    日
                民事第一庭    審判長法  官  吳火川
                                    法  官  饒鴻鵬
                                    法  官  胡景彬
以上正本係照原本作成。
抗告人得再抗告。
再為抗告應以適用法規顯有錯誤為理由。
如提起再抗告者應於裁定送達後10日內向本院提出抗告理由狀（
須按照他造人數附具繕本）並繳納抗告裁判費新臺幣1,000元，
同時委任律師或具有律師資格之關係人為代理人。
                                    書記官  劉建智
中    華    民    國    99    年    6     月    28    日
                                                      Ｖ

司法院資訊處製作；財團法人民間司法改革基金會備份。
